臺北高等行政法院判決
　　　　　　　　　　　　　　　　　　 95年度訴字第03094號
　　　　　　　　　　　　　　　.
原　　　告　甲○○
被　　　告　財政部臺北市國稅局
代　表　人　許虞哲（局長）住同上
訴訟代理人　乙○○
上列當事人間因綜合所得稅事件，原告不服財政部中華民國95年
7 月7 日臺財訴字第09500276410 號（案號：第00000000號）訴
願決定，提起行政訴訟，本院判決如下：
　　主  文
原告之訴駁回。
訴訟費用由原告負擔。
　　事  實
一、事實概要：
    原告係臺北縣中祥醫院之負責人，民國（下同）90年度綜合
    所得稅結算申報，原列報該醫院利息支出為新臺幣（下同）
    1,741,182 元，被告依據財政部臺灣省北區國稅局中和稽徵
    所通報查核資料，以原告未提示借款資金係業務所需之相關
    證明，乃否准認列，並核定其執行業務所得為2,548,959 元
    ，併課當年度綜合所得總額為4,183,769 元，淨額3,360,15
    0 元，補徵稅額642,545 元。原告不服，主張中祥醫院因營
    運資金不足、營業狀況未如預期，為此向紹善股份有限公司
    （下稱紹善公司）借款，每月支付利息並辦理扣繳；而向花
    蓮區中小企業銀行及中華商業銀行借款，分別為醫院設立之
    初購置醫療器材及之後擴增設備所需云云，就利息支出部分
    申請復查。案經被告審理認為原告惟未依規定提示相關事證
    供核，致無從審酌，遂以被告95年3 月27日財北國稅法字第
    0950203492號復查決定予以駁回，未獲變更（下稱原處分）
    。原告仍有未服，提起訴願，亦遭決定駁回，遂提起本件行
    政訴訟。
二、兩造聲明：
（一）原告聲明：
    1.訴願決定及原處分均撤銷。
    2.訴訟費用由被告負擔。
（二）被告聲明：
    1.駁回原告之訴。
    2.訴訟費用由原告負擔。
三、兩造之爭點：
（一）原告主張之理由：
    1.原告90年度向紹善公司借款25,089,988元，支付利息790,
      000 元，另自86年10月起向花蓮區中小企業銀行借款10,0
      00,000元，支付利息306,449 元及87年11月起在向中華商
      業銀行借款10,000,000元，支付利息644,013 元，實為營
      業所需週轉金，而花蓮企銀及中華商銀之借款利息原告於
      88年度即已列報並經被告查核認定，有關紹善公司之利息
      支付已依各類所得扣繳辦法規定辦理扣繳，被告逕行全數
      剔除實有違量能納稅原則。
    2.原告因營運資金不足，營業狀況亦未如預期，每月之醫藥
      材料費、醫護人員薪資及房屋租金等費用均短缺而給付困
      難，為此被告乃尋求合作對象，後經與紹善公司協議合作
      經營並同意依每月所需支付之營業所需各項費用金額如數
      匯入帳戶。然因營業狀況至90年4 月份仍未獲改善，紹善
      公司有意撤銷本項合作，故於同年5 月雙方再次協議，紹
      善公司乃同意改變其方式為借貸，故告訴人乃將此款項結
      至90年5 月份總金額為25,098,988元，全數改為借貸款項
      並按約定6.29% 利率計算利息，於90年6 月起開始給付利
      息，每月金額為158,000 元並依規定辦理扣繳。
    3.而有關花蓮企銀之借款乃係設立之初購置醫療器材，87年
      11月向中華商銀借款亦屬增購醫療設備所需資金，希望能
      借擴充設備提昇醫療品質而改善營業狀況，而此項利息支
      出於87、88年均已認列且經被告查核認定，惟89年度因帳
      列虧損數已相當大此項利息支出亦不影響課稅所得，故於
      填寫損益表時未將此項費用列載，然帳證均已依規定登載
      。希望能體查原告之經營艱困，舉借經營實非得已利息支
      出均屬實情，不於認列時有違量能課稅原則。
（二）被告主張之理由：
    1.按「執行業務所得︰凡執行業務者之業務或演技收入，減
      除業務所房租或折舊、業務上使用器材設備之折舊及修理
      費，或收取代價提供顧客使用之藥品、材料等之成本、業
      務上雇用人員之薪資、執行業務之旅費及其他直接必要費
      用後之餘額為所得額。」「非屬執行業務之直接必要費用
      ，不得列為執行業務費用。」所得稅法第14條第1 項第2
      類及執行業務所得查核辦法第14條分別定有明文。
    2.原告為中祥醫院負責人，90年度綜合所得稅結算申報，原
      列報該醫院利息支出1,741,182 元，案經該醫院管轄機關
      財政部臺灣省北區國稅局中和稽徵所查帳剔除，並核定執
      行業務所得2,548,959 元，通報被告併課核定原告當年度
      綜合所得稅。
    3.原告主張中祥醫院因營運資金不足、營業狀況未如預期，
      為此向紹善股份有限公司借款，每月支付利息並辦理扣繳
      ；而向花蓮區中小企業銀行及中華商業銀行借款，分別為
      醫院設立之初購置醫療器材及之後擴增設備所需，請核實
      認列利息支出等語。
    4.經查，中祥醫院分別於86年10月13日向花蓮區中小企業銀
      行借款10,000,000元、87年11月6 日向中華商業銀行借款
      10,000,000元，90年6 月1 日向紹善公司借款25,098,988
      元，90年度支付花蓮區中小企業銀行利息307,169 元、中
      華商業銀行利息644,013 元、紹善公司利息790,000 元，
      共帳列利息支出1,741,182 元，經財政部臺灣省北區國稅
      局查帳全數剔除，核定執行業務所得2,548,959 元，通報
      被告歸課原告（中祥醫院負責人，設籍臺北市）綜合所得
      稅，補徵應納稅額642,545 元。原告除於96年3 月14日當
      庭提出部分新事證外，另於96年3 月22日再提出完整資料
      送至被告辦公處所。因中祥醫院為財政部臺灣省北區國稅
      局所管轄，被告於96年3 月26日以財北國稅法二字第0960
      216693號函送上述全部資料請該局代為重新審查，經北區
      局於96年5 月8 日以北區國稅法二字第0960 018263 號函
      覆原核定並無不合，理由為原告主張借款確係增設洗腎中
      心醫療設備及營運資金所需云云，惟查原告所提示帳載交
      易紀錄（86月10月13日）向花蓮區中小企業銀行借款10,0
      00,000元係償還劉院長，並無提示貸款資金流程等資料供
      核，無法審酌所借款項是否確係供中祥醫院購置各項設備
      及營運週轉之用，其利息支出即難認屬原告執行業務之直
      接必要費用，又中祥醫院業務收入88年度81,131,449元、
      89年度69,594,878元、90年度75,957,342元均有鉅額收入
      ，卻向私人機構貸款支付員工薪資，顯無必要。
    5.另有關原告於87年11月6 日向中華商銀借款10,000,000元
      ，仍未提示資金流程供核，亦無法審酌所借款項是否確係
      供中祥醫院購置各項設備及營運週轉之用。綜上所述，原
      處分及訴願決定並無違誤。
   理  由
一、原告主張：原告90年度向紹善公司借款25,089,988元，支付
    利息790,000 元，另自86年10月起向花蓮區中小企業銀行借
    款10,0 00,000 元，支付利息306,449 元及87年11月起在向
    中華商業銀行借款10,000,000元，支付利息644,013 元，實
    為營業所需週轉金。其中紹善公司部分，係因原告營運資金
    不足，營業狀況亦未如預期，每月之醫藥材料費、醫護人員
    薪資及房屋租金等費用均短缺，乃與紹善公司協議合作經營
    ，但因營業狀況至90年4 月份仍未獲改善，紹善公司有意撤
    銷本項合作，故於同年5 月雙方再次協議，紹善公司乃同意
    改變其方式為借貸，故告訴人乃將此款項結至90年5 月份總
    金額為25,098,988元，全數改為借貸款項並按約定6.29% 利
    率計算利息。至於花蓮企銀之借款乃係設立之初購置醫療器
    材，而向中華商銀借款亦屬增購醫療設備所需資金，希望能
    借擴充設備提昇醫療品質而改善營業狀況。為此，原告依據
    行政訴訟法第4 條第1 項規定提起本件撤銷訴訟，求為判決
    如聲明所示。被告則以：原告所提示帳載交易紀錄（86月10
    月13日）向花蓮區中小企業銀行借款10,000,000元係償還劉
    院長，並無提示貸款資金流程等資料供核，無法審酌所借款
    項是否確係供中祥醫院購置各項設備及營運週轉之用，其利
    息支出即難認屬原告執行業務之直接必要費用，又中祥醫院
    業務收入88年度81,131,449元、89年度69,594,878元、90年
    度75,957,342元均有鉅額收入，卻向私人機構貸款支付員工
    薪資，顯無必要。另有關原告於87年11月6 日向中華商銀借
    款10,000,000元，仍未提示資金流程供核，亦無法審酌所借
    款項是否確係供中祥醫院購置各項設備及營運週轉之用等語
    ，資為抗辯。
二、上開事實概要欄所述之事實，為兩造所不爭執，並有原處分
    書、審查結果增減金額變更比較表、中祥醫院利息支出總分
    類帳、放款利息收據、放款戶攤還傳票、利息收入統一發票
    、徵銷明細檔查詢、綜合所得稅90年度核定資料清單、90年
    度綜合所得稅結算申報書、原告綜合所得稅資料傳票、中祥
    醫院88、90年度執行業務其他所得申報調查項目調整數額報
    告表、90年度綜合所得稅核定稅額繳款書、中祥醫院財產目
    錄明細表、紹善借款明細表、帳戶明細、其他借款總分類帳
    、轉帳傳票、90年度支付紹善公司利息明細、統一發票、中
    祥醫院損益表、90年度支付花蓮企銀利息明細、中祥醫院借
    款契約書、出售報廢資產明細表、90年度支付中華企銀利息
    明細、原告與紹善公司之借貸契約、合作契約書、各類所得
    扣繳暨免扣繳憑單、紹善公司收據、被告96年5 月8 日北區
    國稅法二字第0960018263號函等件分別附原處分卷、訴願卷
    及本院卷可稽，為可確認之事實。
三、歸納兩造之上述主張，本件爭執之重點厥為：原告列報之利
    息支出是否屬原告執行業務之直接必要費用？原告是否已提
    示足夠之資料文據供核？被告所認列之系爭利息支出有無違
    誤？茲分述如下：
（一）按「執行業務所得︰凡執行業務者之業務或演技收入，減
      除業務所房租或折舊、業務上使用器材設備之折舊及修理
      費，或收取代價提供顧客使用之藥品、材料等之成本、業
      務上雇用人員之薪資、執行業務之旅費及其他直接必要費
      用後之餘額為所得額。」「非屬執行業務之直接必要費用
      ，不得列為執行業務費用。」分別為所得稅法第14條第1
      項第2 類及執行業務所得查核辦法第14條所明定。次按，
      民事訴訟法第277 條前段規定：「當事人主張有利於自己
      之事實者，就其事實有舉證之責任。」行政訴訟法第136
      條規定：「除本法有規定者外，民事訴訟法第二百七十七
      條之規定於本節準用之。」其立法理由謂：「行政訴訟之
      種類增多，其舉證責任自應視其訴訟種類是否與公益有關
      而異。按舉證責任，可分主觀舉證責任與客觀舉證責任。
      前者指當事人一方，為免於敗訴，就有爭執之事實，有向
      法院提出證據之行為責任；後者指法院於審理最後階段，
      要件事實存否仍屬不明時，法院假定其事實存在或不存在
      ，所生對當事人不利益之結果責任。本法於撤銷訴訟或其
      他維護公益之訴訟，明定法院應依職權調查證據，故當事
      人並無主觀舉證責任。然職權調查證據有其限度，仍不免
      有要件事實不明之情形，故仍有客觀之舉證責任。至其餘
      訴訟，當事人仍有提出證據之主觀舉證責任，爰規定除本
      法有規定者外，民事訴訟法第二百七十七條之規定於本節
      準用之。」從立法理由觀察，其判定行政訴訟是否有舉證
      責任的問題，端以該訴訟類型是否涉及公益為斷，像撤銷
      訴訟或其他維護公益的訴訟，因有公益色彩，法律乃明文
      規定法院負有調查證據的職責，故當事人並無主觀的舉證
      責任（按其定義係指證據提出責任），應由法院依職權調
      查可以證明訟爭事實的證據。反之，若不具有公益性質，
      例如與民事訴訟法相同的確認及給付訴訟，則仍有證據提
      出責任。惟不管是否為有關公益性質的訴訟，亦無論是否
      採行職權調查主義，其證據的調查不免時有所盡，要件事
      實真偽不明的情形仍有可能發生，故需有客觀的舉證責任
      ，為此乃規定本法仍準用民事訴訟法第277 條。另參酌司
      法院釋字第537 號解釋：「…因租稅稽徵程序，稅捐稽徵
      機關雖依職權調查原則而進行，惟有關課稅要件事實，多
      發生於納稅義務人所得支配之範圍，稅捐稽徵機關掌握困
      難，為貫徹公平合法課稅之目的，因而課納稅義務人申報
      協力義務。」因此，就課稅處分之要件事實，其有關課稅
      公法關係發生者，例如營利事業之營業所得，依上開說明
      ，固應由稅捐稽徵機關負舉證責任，法院並應依職權調查
      之；惟稅捐稽徵機關已證明課稅處分之基礎事實存在，納
      稅義務人主張應免除其納稅義務，若不提示帳簿、憑證，
      從證據掌控或利益歸屬之觀點言之，法院即無從依職權調
      查，故應由主張免除之納稅義務人負擔證明責任。
（二）本件原告主張其於90年度綜合所得稅結算申報所列報之借
      款利息支出1,741,182 元，確係支應中祥醫院每月之醫藥
      材料費、醫護人員薪資、房屋租金等費用及購置醫療器材
      、醫療設備所必需，應可自執行業務所得減除一節，屬於
      課稅公法關係發生後之消滅事由，參酌前開說明，自應由
      原告負舉證責任。雖原告於訴願階段提示中祥醫院利息支
      出總分類帳、放款利息收據、放款戶攤還傳票；另於起訴
      及本院審理時提示中祥醫院財產目錄明細表、紹善借款明
      細表、銀行帳支存明細表、其他借款總分類帳、轉帳傳票
      、88及90年度執行業務所得申報調查項目調整數額報告表
      、90年度支付紹善公司利息明細、統一發票、中祥醫院損
      益表、90年度支付花蓮企銀利息明細、中祥醫院借款契約
      書、出售報廢資產明細表、90年度支付中華企銀利息明細
      、原告與紹善公司之借貸契約、合作契約書等件以資證明
      。然查，上開帳證資料，或與中祥醫院利息支出有關之帳
      冊及憑證，或為其內部製作之財產目錄及損益表，或係與
      紹善公司等簽訂之借款契約書，固能證明中祥醫院確實曾
      向花蓮區中小企業銀行、中華商業銀行及紹善公司借款並
      支付利息之事實，但其借款用途為何，是否確實用於購置
      財產目錄所顯示之醫療器材及設備，是否為執行業務所必
      需之借款，原告並無提示其他與貸款資金用途流程有關之
      資料供佐證，揆諸首開說明，即難謂原告已善盡舉證責任
      。此外，復查無其他積極證據足資證明系爭利息支出為執
      行業務所必需，則此無法證明導致事實真偽不明之不利益
      即應歸諸原告，自難認原告所列報之上開利息支出確屬中
      祥醫院執行業務之直接必要費用。況且，中祥醫院88、89
      、90年度之業務收入分別為87,315,758元、69,594,878元
      及75,957,342元，有上開88及90年度執行業務所得申報調
      查項目調整數額報告表附卷可參（詳本院卷第82頁及第26
      6 頁），其收入並不低，似無再向外告貸以支付醫院內醫
      藥材料費、醫護人員薪資及房屋租金等之必要。從而，被
      告參酌上情，將原告90年度綜合所得稅結算申報所列報之
      系爭利息支出1,741,182 元剔除，核定其執行業務所得為
      2,548,959 元，併課當年度綜合所得總額為4,183,769 元
      ，淨額3,360,150 元，並補徵稅額642,545 元，即無不合
      。
四、綜上所述，原處分以原告無法提示與本件貸款資金用途流程
    有關之資料供核對，乃維持原查予以剔除之決定，其認事用
    法均無違誤，訴願決定遞予維持，亦無不合。原告徒執前詞
    ，訴請撤銷原處分有關部分及訴願決定，為無理由，應予駁
    回。
五、兩造其餘陳述於判決結果不生影響，無庸一一論列，併予敘
    明。
據上論結，本件原告之訴為無理由，爰依行政訴訟法第98條第3
項前段，判決如主文。
中　　華　　民　　國　　96　　年　 　6　　月　 26  　 日
                  第 一 庭 審 判 長 法  官　王立杰
                                    法  官　周玫芳
                                    法  官　劉錫賢
上為正本係照原本作成。
如不服本判決，應於送達後20日內向本院提出上訴狀並表明上訴
理由，如於本判決宣示後送達前提起上訴者，應於判決送達後20
日內補提上訴理由書(須按他造人數附繕本)。
中　　華　　民　　國　　96　　年　 　6　　月　 26  　 日
                                    書記官  林佳蘋
